【裁判字號】    98,訴,265
【裁判日期】    980420
【裁判案由】    違反毒品危害防制條例
【裁判全文】
臺灣嘉義地方法院刑事判決               98年度訴字第265號
公  訴  人  臺灣嘉義地方法院檢察署檢察官
被      告  甲○○
                    （現另案於臺灣嘉義監獄鹿草分監執行）
上列被告因違反毒品危害防制條例案件，經檢察官提起公訴（97
年度毒偵字第335 號），被告於準備程序中就被訴事實為有罪之
陳述，經本院合議庭裁定由受命法官改依簡式程序審理，判決如
下：
    主  文
甲○○施用第一級毒品，累犯，處有期徒刑拾壹月。
    犯罪事實
一、甲○○前因施用毒品案件，經送觀察勒戒及強制戒治後，於
    民國89年11月13日停止戒治處分，再因撤銷停止戒治處分入
    監執行，於92年9 月21日執行完畢出監。又因持有、施用第
    一級毒品，經本院96年度訴字第252 號判決分別判處有期徒
    刑4 月、7 月，應執行有期徒刑10月確定，嗣經本院以96年
    度聲減字第1038號裁定予以減刑，並定應執行有期徒刑5 月
    確定，於96年9 月17日易科罰金執行完畢。詎仍不知悔改，
    基於施用第一級毒品海洛因（以下簡稱海洛因）、第二級毒
    品甲基安非他命（以下簡稱甲基安非他命）之犯意，於98年
    1 月26日10時許，在嘉義縣六腳鄉溪厝村8 鄰溪墘厝82號自
    宅，以將海洛因、甲基安非他命一同置放於玻璃球內燒烤後
    吸食煙霧之方式，同時施用海洛因與甲基安非他命1 次。嗣
    於98年1 月26日甲○○因另案通緝遭警逮捕，於翌日（即27
    日）凌晨2 時30分得其同意後，警察採集其尿液送驗結果呈
    嗎啡、甲基安非他命陽性反應，而查悉上情。
二、案經嘉義縣警察局朴子分局報告臺灣嘉義地方法院檢察署檢
    察官偵查起訴。
    理  由
一、本件係經被告甲○○於準備程序當庭表示認罪，而經本院裁
    定以簡式審判程序加以審理，則依據刑事訴訟法第273 條之
    2 、同法第159 條第2 項之規定，不適用傳聞法則有關限制
    證據能力之相關規定，合先敘明。
二、上揭犯罪事實，業據被告甲○○於本院審理中坦承不諱；又
    被告於98年1 月27日凌晨2 時30分許，經警得其同意採尿送
    驗，其結果呈嗎啡、甲基安非他命陽性（按施用海洛因、甲
    基安非他命後，經人體之水解代謝作用，會分別呈嗎啡、甲
    基安非他命等陽性反應）反應等情，有臺灣檢驗科技股份有
    限公司濫用藥物尿液檢驗報告（檢體編號為：NＺ0000000000
    0 號）、代號與真實姓名對照表各1 份在卷足憑，是被告上
    揭自白核與事實相符，應堪採信。另毒品危害防制條例第20
    條就施用毒品者，祇於「初犯」及「5 年後再犯」2 種情形
    ，有其追訴條件之限制，即須於初犯經觀察、勒戒或強制戒
    治釋放後，5 年內均無施用毒品之行為，始能認其前所實施
    之觀察、勒戒或強制戒治已足遮斷毒癮，而得於5 年後再犯
    時，再予適用初犯之規定，重行觀察、勒戒等程序。倘5 年
    內已經再犯，被依法追訴處罰，縱其第3 次（或第3 次以上
    ）施用毒品之時間在初犯釋放5 年以後，即與「5 年後再犯
    」之情形有別，且因已於「5 年內再犯」，顯見其再犯率甚
    高，原實施觀察、勒戒或強制戒治，已無法收其實效，而無
    5 年戒斷期之存在，自無再經觀察、勒戒及強制戒治之必要
    ，應得逕行追訴處罰（最高法院97年度第5 次刑事庭會議決
    議參照）。本件被告前因施用毒品案件，經送觀察勒戒及強
    制戒治後，於89年11月13日停止戒治處分，再因撤銷停止戒
    治處分入監執行，於92年9 月21日執行完畢釋放，其於釋放
    後5 年內，仍於95年10月18日10時許，施用海洛因1 次，經
    本院以96年度訴字第252 號判處有期徒刑7 月確定等情，有
    臺灣高等法院被告前案紀錄表1 份附卷可稽。是被告既曾於
    「5 年內再犯」，且經法院判處罪刑確定，揆諸上開說明，
    本件被告施用海洛因、甲基安非他命之犯行，雖係於其前受
    強制戒治執行完畢釋放5 年後再犯，仍得依毒品危害防制條
    例第23條第2 項之規定，予以追訴處罰。從而，本件事證明
    確，被告施用第一級毒品海洛因、第二級毒品甲基安非他命
    之犯行，洵堪認定，應依法論科。
三、查海洛因、甲基安非他命分別為毒品危害防制條例第2 條第
    2 項第1 款、第2 款所定之第一級、第二級毒品，核被告甲
    ○○所為，係分別犯毒品危害防制條例第10條第1 項之施用
    第一級毒品罪，及同條第2 項之施用第二級毒品罪。被告施
    用前持有海洛因、甲基安非他命之低度行為，應為各該施用
    之高度行為所吸收，均不另論罪。被告以1 行為觸犯上開2
    罪，應依刑法第55條前段之規定，從一重之施用第一級毒品
    罪處斷。檢察官認被告上開2 罪係屬數罪，而應予分論併罰
    ，尚屬誤會。另被告前因持有、施用第一級毒品，經本院96
    年度訴字第252 號判決分別判處有期徒刑4 月、7 月，應執
    行有期徒刑10月確定，嗣經本院以96年度聲減字第1038號裁
    定予以減刑，並定應執行有期徒刑5 月確定，於96年9 月17
    日易科罰金執行完畢等情，業如前述，並有上揭前案紀錄表
    附卷足參，其受有期徒刑之執行完畢後5 年內，故意再犯本
    件有期徒刑以上之罪，為累犯，應依刑法第47條第1 項之規
    定加重其刑。爰審酌被告素行非佳，經強制戒治執行完畢後
    ，仍持續施用毒品，業如前述，並經執行徒刑後，猶未知所
    警惕，進而再混合海洛因及甲基安非他命一同施用，足見其
    並未徹底戒除施用毒品，惟念及施用毒品本質上係戕害自身
    健康之行為，尚未嚴重破壞社會秩序或侵害他人權益，及被
    告坦承犯行、犯後態度尚屬良好等一切情狀，量處如主文所
    示之刑，以資儆懲。
據上論斷，應依刑事訴訟法第273 條之1 第1 項、第299 條第1
項前段，毒品危害防制條例第10條第1 項、第2 項，刑法第11條
前段、第55條前段、第47條第1 項，判決如主文。
本案經檢察官姜智仁到庭執行職務。
中    華    民    國    98    年     4    月    20    日
                  刑事第一庭    法  官  張志偉
以上正本證明與原本無異。
如不服本判決應於收受判決後10日內向本院提出上訴書狀，並應
敘述具體理由；其未敘述上訴理由者，應於上訴期間屆滿後20日
內向本院補提理由書（均須按他造當事人之人數附繕本）「切勿
逕送上級法院」。
中    華    民    國    98    年     4    月    20    日
                                書記官  張子涵
附錄法條：
毒品危害防制條例第10條第1 項、第2 項
施用第一級毒品者，處6 月以上5 年以下有期徒刑。
施用第二級毒品者，處3 年以下有期徒刑。


司法院資訊處製作；財團法人民間司法改革基金會備份。
